【裁判字號】    98,司財管,46
【裁判日期】    981218
【裁判案由】    選任遺產管理人
【裁判全文】
              臺灣士林地方法院民事裁定
聲  請  人  財政部臺北市國稅局
法定代理人  甲○○
上列聲請人聲請選任被繼承人乙○○遺產管理人事件，本院裁定
如下：
    主  文
選任丙○○○（女，民國○○年○○月○○日生，身分證統一編號：Ｚ0
00000000號，住台北市○○區○○路185 號5 樓之4） 為被繼承
人乙○○之遺產管理人。
准對被繼承人乙○○（男，民國○○年○ 月○○日生，身分證統一編
號：Ｚ000000000，住台北市○○區○○路185 號6 樓之5 ，已於
民國97年10月23日死亡）之大陸地區以外之繼承人為承認繼承之
公示催告。
被繼承人乙○○之大陸地區以外之繼承人，應自前項公示催告最
後登載新聞紙之日起壹年貳月內承認繼承。上述期限屆滿，無繼
承人承認繼承時，被繼承人乙○○之遺產，於清償債權並交付遺
贈物後，如有賸餘即歸屬國庫。
程序費用由被繼承人乙○○之遺產負擔。
    理  由
一、按繼承開始時，繼承人之有無不明，而無親屬會議或親屬會
    議未於1 個月內選定遺產管理人者，利害關係人得聲請法院
    選任遺產管理人，並由法院依公示催告程序，定6 個月以上
    之期限，公告繼承人，命其於期限內承認繼承，民法第1177
    條、第1178條第1 項、第2 項定有明文。
二、本件聲請意旨略以：被繼承人乙○○（男，民國○○年○ 月○○
    日生，身分證統一編號：Ｚ000000000號）於民國97年10月23
    日死亡，其欠繳96年度綜合所得稅新臺幣（下同）15,225元
    ，因按戶政機關登記戶籍資料查得合於民法第1138條規定之
    各順序繼承人均拋棄其繼承權，並報准法院核備在案，致聲
    請人之稅捐債權無法求償，聲請人因具有法律上之利害關係
    。今為保障徵起稅捐，爰依民法1176條第6 項規定準用1178
    條第2 項之規定具狀聲請選任被繼承人乙○○之繼承人黃仲
    璟為遺產管理人，並提出被繼承人除戶資料查詢清單、臺灣
    士林地方法院家事庭98年2 月9 日士院木家家98年度繼字第
    41號函等件為證。
三、經查，被繼承人乙○○確於97年10月23日死亡，其繼承人均
    已拋棄繼承，且被繼承人乙○○之親屬亦未依上開期限選定
    遺產管理人，此業據聲請人提出本院拋棄繼承准予備查函影
    本為證，並經本院依職權調閱98年度繼字第41號拋棄繼承全
    案卷核閱無訛，堪信聲請人之主張為真實。又聲請人既為綜
    合所得稅之徵收機關，自屬法律上之利害關係人，其聲請選
    任遺產管理人，即屬有據。又聲請人雖陳明選任黃仲璟為被
    繼承人之遺產管理人，惟查本件選任遺產管理人事件為非訟
    事件，法院不受當事人聲明之拘束，又本院審酌丙○○○為
    被繼承人乙○○之配偶，雖已拋棄繼承被繼承人乙○○之遺
    產，然其同意擔任被繼承人乙○○之遺產管理人（見本院98
    年11月10日非訟事件筆錄及98年11月20日之陳報狀），且其
    並非無智識能力之人，應能勝任遺產管理人之職務，爰選任
    丙○○○為被繼承人乙○○之遺產管理人，並依法為承認繼
    承之公示催告。
四、爰依非訟事件法第157條，裁定如主文所示。
中    華    民    國    98    年    12    月    18    日
                  家事庭司法事務官
以上正本係照原本作成。
如不服本裁定，應於送達後十日之不變期間內，以書狀向本院司
法事務官提出異議。
中    華    民    國    98    年    12    月    22    日
                        書  記  官  陳玉瓊

司法院資訊處製作；財團法人民間司法改革基金會備份。
